臺灣高等法院臺南分院刑事判決　　　　95年度上訴字第1160號
上　訴　人
即　被　告　甲○○
上　訴　人
即　被　告　乙○○
上列上訴人因違反醫師法案件，不服臺灣嘉義地方法院95年度訴
字第261號中華民國95年8月23日第一審判決（起訴案號：臺灣嘉
義地方法院檢察署94年度發查偵字第93號），提起上訴，本院判
決如下：
    主  文
上訴駁回。
    事  實
一、甲○○前於民國八十八年間因偽造文書等案件，經本院八十
    八年度上訴字第五二六號刑事判決判處有期徒刑一年確定；
    八十八年間因偽造文書案件，經臺灣嘉義地方法院八十八年
    度易字第九一二號刑事判決判處有期徒刑一年六月確定；前
    開刑罰嗣經台灣嘉義地方法院八十九年度聲字第六號刑事裁
    定定其應執行之刑為有期徒刑二年三月，經移付執行，八十
    九年十一月二十八日假釋出監，並付保護管束，九十年十一
    月九日保護管束期滿未據撤銷，以執行完畢論。緣甲○○、
    乙○○二人，對外自稱林冠亨、陳盈利，係址設高雄市三民
    區○○○路五四八巷六號、負責人為顏順益之「威盛生物科
    技股份有限公司」（下稱威盛生技公司，顏順益違反醫師法
    部分應由檢察官另行偵查）之會員兼行銷部門董事，該公司
    係以多層次傳銷方式經營美容事業，會員每介紹一新會員入
    會及購買產品或服務，即可自公司獲得一定金額之報酬，甲
    ○○、乙○○負有招攬會員及開拓市場之責，又受該公司之
    指示，擔任嘉義地區實際負責人，綜理嘉義地區業務拓展。
    詎甲○○、乙○○明知該公司營業項目之一係施打脈衝光之
    醫療行為，而該公司所僱用之脈衝師吳佳玲僅為護理師，未
    具合法醫師資格，不得擅自執行醫療業務，竟基於幫助之犯
    意，自九十三年間某日起至九十四年四月六日，接續招攬廖
    如瓊等超過一百二十八名會員入會及推廣美容產品，並協助
    該公司在嘉義市○○街與民權路交岔路口旁某大樓建立臨時
    據點，在嘉義市○區○○路一八五號八樓建立「威盛生物科
    技股份有限公司嘉義教育中心」（下稱威盛生技公司嘉義教
    育中心）固定據點，對於該公司分別於九十三年九至十月間
    某日、九十四年四月六日在前開臨時、固定據點指派不具合
    格醫師資格之吳佳玲（吳佳玲違反醫師法部分業經臺灣嘉義
    地方法院95年度訴字第276號判處有期徒刑六月，並經本院
    96年上訴字第103號判決駁回上訴）為廖如瓊、蔡佳萱等會
    員執行施打脈衝光之醫療業務資以助力。嗣於九十四年四月
    六日下午二時三十分許，為警在嘉義市○區○○路一八五號
    八樓之「威盛生技公司嘉義教育中心」當場查獲吳佳玲為會
    員蔡佳萱施打脈衝光，且扣得如附表一所示顧客諮詢表等物
    品。
二、案經臺灣嘉義地方法院檢察署檢察官自動檢舉偵查起訴。
    理  由
一、本件被告甲○○、乙○○均未於言詞辯論終結前對於本件案
    卷內調查筆錄、詢問筆錄、訊問筆錄、搜索扣押筆錄、扣押
    物品目錄表、扣押物品收據、衛生局醫事業務檢查現場紀錄
    表、顧客諮詢表、客戶預約表、美容療程預約表、機器維修
    紀錄卡、療程與肌膚檢測諮詢流程、威盛生技公司公告、美
    顏法價目表、開業執照、嘉義市政府函文、嘉義市衛生局函
    文、威盛生技公司網站資料、公務電話紀錄單、威盛生技公
    司經理人資料及公司基本資料、入會申請書、前案紀錄等傳
    聞證據之證據能力有所異議。雖被告等於本院審理時否認犯
    行，但被告等均坦承係威盛生技公司會員兼行銷部門董事，
    不爭執為該公司招攬會員及經營美容事業之事實，而與上述
    威盛生技公司經營過程相關傳聞證據內容大致相符，除此之
    外，警方在案發現場扣得之證據及被告以外之人在審判外之
    供述，因證人廖如瓊、辜春鐘、顏順益等已於原審到庭接受
    交互詰問程序，該等證據復無顯不可信之情況，本院審酌予
    以採納之，無礙被告二人於程序上之彈劾詰問權利，認本件
    傳聞證據合於刑事訴訟法第一百五十九條之一、之二、之四
    、之五等規定，因而具備證據能力，此先敘明之。
二、訊據被告甲○○、乙○○固坦認其等對外自稱林冠亨、陳盈
    利，且為威盛生技公司會員兼行銷部門董事，僅負有招攬會
    員及推廣產品之責，可從招攬會員及販賣商品或服務中獲取
    報酬等情，惟矢口否認有何犯行，均辯稱，警方查獲時吳佳
    玲並非執行醫療業務，被告二人亦無參與任何違反醫師法之
    醫療行為云云。
三、經查，被告甲○○、乙○○確係對外自稱林冠亨、陳盈利，
    且係以多層次傳銷方式經營美容事業為營業內容之威盛生技
    公司之會員兼行銷部門董事，行銷部門董事資格為招攬一百
    二十八名以上會員，而每介紹一新會員入會及購買產品或服
    務，即可從中取得一定金額之報酬，並有招攬會員及開拓市
    場之責等情，為被告二人所是認（原審卷第一百四十七頁至
    第一百五十三頁審判筆錄），並據證人即威盛生技公司負責
    人顏順益到庭證述屬實（原審卷第六十九頁至第七十六頁審
    判筆錄），復有該公司基本資料及經理人資料、該公司網站
    資料、該公司公告及價目表、入會資料等可資佐證（發查偵
    字第二十四頁至第二十六頁，發查字第二四六號卷第十六至
    第二十一頁，偵字第二三○一號卷第二十九頁至第三十頁，
    原審卷第二十八頁至第三十一頁）。除此之外，被告甲○○
    、乙○○二人確為「威盛生技公司嘉義教育中心」實際負責
    人，亦據證人即該中心會計蔡佳萱證述屬實（發查字第二四
    六號卷第三十一頁詢問筆錄）。故被告甲○○、乙○○均辯
    稱伊等係會員，僅負責招攬會員，並非嘉義地區實際負責人
    云云，均不足採。
四、又吳佳玲僅係護理師，未具合格醫師資格，且受僱於威盛生
    技公司，公司文件上之職銜記載為「脈衝師」等情，均為被
    告等不爭執，亦經證人吳佳玲、顏順益等坦認在卷（偵字第
    二三○一號卷第六頁調查筆錄、第六十三頁訊問筆錄，原審
    卷第五十頁、第五十五頁、第六十四頁、第六十九頁、第七
    十三頁審判筆錄），復有嘉義市衛生局九十四年十月三日衛
    醫字第○九四○○○九二三八號函在卷可參（偵字第二三○
    一號卷第五十七頁）。而施打脈衝光為醫師法所稱醫療行為
    ，須由合格醫師執行是項業務，前經行政院衛生署九十四年
    三月一日衛署醫字第○九四○○○三二六七號函釋之甚明，
    亦據嘉義市衛生局九十四年十月十一日衛醫字第○九四○○
    ○八四七七號函覆在案（偵字第二三○一號卷第四十八頁至
    第五十四頁）。
五、吳佳玲未具合格醫師資格，確有執行醫療業務之事實，此觀
    下列證據及推論至明：(一)證人吳佳玲於警訊時證述：「（
    問：警方會同嘉義市衛生局技師邱秋嬋執行搜索時，現場情
    形為何？）當時蔡佳萱躺在診療床上，我正在為蔡佳萱敷冷
    膠。（問：當時的脈衝光機器是否啟動？）是在啟動的狀態
    。（問：當時有無醫師在場？）當時沒有醫師在場。（問：
    威盛生技公司是否有申設診所執照？）沒有診所執照。」等
    語（原審卷第三十三頁至第三十五頁調查筆錄），明確指出
    吳佳玲確於醫師未在場狀況下，開啟脈衝光機器，且為蔡佳
    萱敷上冷膠。查獲時之現場照片亦顯示（偵字第二三○一號
    卷第三十二頁），警方到場搜索時蔡佳萱臉上已敷滿冷膠，
    身著醫護人員素色長袍之吳佳玲此時且站立在已開啟之脈衝
    光機器旁。而「當脈衝光擊發時，直接碰觸會造成皮膚的嚴
    重灼傷，所以需要使用低溫的冷凝膠將皮膚隔開。」等語，
    亦據威盛生技公司網站資料說明甚詳（發查字第二四六號卷
    第十八頁）。再者，證人即威盛生技公司僱請之醫師辜春鐘
    到庭則稱：「（問：去診所敷上冷膠，做什麼用？）打脈衝
    光之前要先在臉上塗冷膠，冷膠是一種介質，．．（問：冷
    膠有無其他醫療用途？）可以當潤滑劑。（問：有無美容用
    途？）我不清楚。」等語（原審卷第九十九頁審判筆錄）。
    綜合上情，本件警方至現場查獲時，吳佳玲身著醫護人員素
    色長袍，蔡佳萱滿臉冷膠，脈衝光機器開啟，冷膠又係施打
    脈衝光所必備，且別無其他美容用途，吳佳玲當係使用脈衝
    光機器為臉上敷好冷膠之蔡佳萱施打脈衝光無疑。(二)又吳
    佳玲曾於九十三年九、十月間某日在嘉義市○○街、民權路
    交岔路口某大樓內為廖如瓊施打脈衝光，施打時均未有醫師
    在場等情節，迭據證人廖如瓊於偵查及原審時指證歷歷（發
    查偵字第九三號卷第十六頁詢問筆錄，原審卷第一百二十五
    頁至第一百二十七頁審判筆錄）。吳佳玲為蔡佳萱施打脈衝
    光係經廖如瓊以電話向嘉義市衛生局檢舉，再由警方會同嘉
    義市衛生局人員至前開教育中心搜索查獲，則有卷附之嘉義
    市衛生局九十四年二月十四日衛密字第○九四○○二六號函
    、嘉義市衛生局醫事業務檢查現場紀錄表、嘉義市警察局刑
    事案件移送書等可資佐證（發查偵字第二四六號卷第一頁，
    偵字第二三○一號卷第一頁、第十七頁）。警方及衛生局人
    員既因廖如瓊檢舉始當場查獲本件，若廖如瓊未曾親炙本件
    違反醫師法之脈衝光醫療行為，非但無從知悉此類似密室內
    違法事實，更自無平白甘冒誣告之風險，故此一檢舉過程適
    足擔保所言之可信度。
六、雖證人吳佳玲、蔡佳萱均否認有何施打脈衝光情節，辯稱，
    查獲當時並無執行脈衝光療程，脈衝光機器係醫師辜春鐘吩
    咐必須暖機始由吳佳玲打開，蔡佳萱臉上冷膠係擠完青春荳
    後為消除腫所敷云云。然查：(一)證人吳佳玲、蔡佳萱於警
    局初訊時雖稱並無施打脈衝光，惟對何以開啟機器，卻不知
    所云，更未提及醫師吩咐暖機。倘若真有暖機情事，此攸關
    刑責成立與否，警局初訊數度提及機器開啟時自應一併交待
    ，始為合理，但二人卻無隻字片語與之有關，則其等嗣後翻
    異之詞，要非無疑。(二)警方於九十四年四月六日在「威盛
    生技公司嘉義教育中心」查獲本件時，「威盛生技公司嘉義
    教育中心」並無任何醫師在此執業，業經敘明。而「威盛生
    技公司」所聘請醫師辜春鐘係於案發後之九十四年四月二十
    二日方向嘉義市政府申請設立「威盛診所」，同月二十八日
    始經核准設立，有嘉義市政府九十四年五月四日府授衛醫字
    第○九四○二○○六五三號函、醫療機構開業執照各一份在
    卷可參（偵字第二三○一號卷第四十三頁至第四十四頁）。
    辜春鐘醫師既於「案發後」始向主管機關申請設立診所，查
    獲地點於「申請設立前」卻早有人員駐在，並已裝置硬體設
    備，按僱請人員及購買設備，均須花費相當金錢，若有意開
    業，至遲應於申請或開始執業前後緊接為之，斷無距離申請
    開業前一段時間前即命人員到場及裝置設備，而在毫無營業
    收入狀況下平白支出薪資及開銷之理，是依時間先後順序言
    之，申請及設立診所應非預先計畫之中，反係事後防止司法
    機關偵查審判所為障眼措施。(三)再觀警方於查獲現場扣得
    之「威盛生技療程預約表」（偵字第二三○一號卷第二十一
    頁、第二十二頁），其上明確記載吳佳玲之頭銜為「脈衝師
    」，依社會通念觀念，「師」者，係專門從事一定職業之人
    始得使用之頭銜，例如「老師」乃指專門從事教育事務之人
    ，「律師」仍指專門從事法律辯護及代理事務之人，「護理
    師」乃指專門從事護理事務之人，而吳佳玲係具備護理師專
    門資格，已如前述，若其使用別於「護理師」頭銜，顯然更
    有專門從事他種業務之情形。是故，自吳佳玲在前開文件上
    所冠「脈衝師」頭銜所具有之社會意涵，吳佳玲顯係專門從
    事操作及施打脈衝光之人無疑。(四)證人吳佳玲雖稱係在辜
    春鐘醫師指示下始開啟脈衝光機器暖機，惟證人辜春鐘到庭
    卻稱，其從未接受脈衝光醫療相關訓練，曾告知吳佳玲須開
    啟脈衝光機器暖機幾分鐘，但從未要其暖機一到二小時（原
    審卷第九十四頁、第九十八頁至第九十九頁審判筆錄）。證
    人蔡佳萱亦稱，開機係醫師交待，每天要開十分鐘（發查字
    第二四六號偵查卷第三十一頁詢問筆錄）。然爾，證人吳佳
    玲卻稱，其係於查獲當日下午一時許開機（原審卷第五十七
    頁審判筆錄）。而警方係於當日下午二時三十分到場搜索，
    搜索時機器尚處於開機狀態，有卷附搜索扣押足考（偵字第
    二三○一號卷第十四頁至第十五頁）。證人辜春鐘及蔡佳萱
    均稱暖機至多僅需十分鐘，證人吳佳玲卻係自下午一時許開
    機至二時三十分許，前後長達一個小時又三十分鐘，以其時
    間之長，顯然並非暖機可擬，所言暖機云云，實難採信。職
    是之故，證人吳佳玲所辯，悖於事理，更與證人蔡佳萱、辜
    春鐘證詞相互矛盾，諉無可採。
七、雖被告甲○○、乙○○辯稱，其等僅係公司會員，對於脈衝
    光業務並不瞭解，惟查，依證人即「威盛生技公司嘉義教育
    中心」會計蔡佳萱所言，其等均為該中心實際負責人（發查
    字第二四六號卷第三十一頁詢問筆錄）。以該名證人受僱於
    威盛生技公司職員，偵查中又多所否認該公司人員之犯行，
    刻意迴護被告，尤嫌不足，所稱被告等參與該公司運作之言
    詞，顯無不可信之情況。從而，被告等既屬「嘉義教育中心
    」之實際負責人，對於該公司在嘉義地區從事脈衝光醫療行
    為，斷無不知之理。是被告二人之辯詞，均與事實不符，無
    非臨訟卸責之詞，不值採信。事證明確，其犯行堪以認定。
八、被告二人行為後，九十四年一月七日修正，同年二月二日公
    布之刑法，業於九十五年七月一日施行，本件所涉修正前後
    法律比較及適用之情形，詳如附表二所示。被告甲○○部分
    ，其中刑法第三十三條第五款關於罰金定義之修正；其中刑
    法第四十一條關於易科罰金折算標準之修正；其中刑法第六
    十七條、第六十八條關於罰金最低度加重之修正，因修正前
    規定均足使被告受較輕之刑罰，有利於行為人，皆應依刑法
    第二條第一項前段適用修正前之行為時法。其中刑法第六十
    七條、第六十八條關於罰金最低度減輕之修正，因修正後規
    定足使被告受較輕之刑罰，有利於行為人，應依刑法第二條
    第一項但書適用修正後之裁判時法。整體觀察前開修正前後
    規定，罰金最低度之加重與減輕係屬相當程度之修正，但罰
    金定義及易科罰金折算標準適用修正前規定則為適用修正後
    規定所無，本件全部適用修正前之規定較全部適用修正後之
    規定，更有利於被告，被告甲○○部分應一體依刑法第二條
    第一項前段適用修正前之行為時法。被告乙○○部分，其中
    刑法第三十三條第五款關於罰金定義之修正；其中刑法第四
    十一條關於易科罰金折算標準之修正，因修正前規定均足使
    被告受較輕之刑罰，有利於行為人，皆應依刑法第二條第一
    項前段適用修正前之行為時法。其中刑法第六十七條、第六
    十八條關於罰金最低度減輕之修正，因修正後規定足使被告
    受較輕之刑罰，有利於行為人，應依刑法第二條第一項但書
    適用修正後之裁判時法。整體觀察前開修正前後規定，罰金
    最低度減輕之修正非較罰金定義及易科罰金折算標準之修正
    更為有利，故被告乙○○部分應一體依刑法第二條第一項前
    段適用修正前之行為時法。
九、核被告甲○○、乙○○等以幫助犯罪之意思，對於另案被告
    吳佳玲違反醫師法第二十八條前段之犯行資以助力，而未參
    與違反醫師法第二十八條前段犯罪構成要件之行為，係犯刑
    法第三十條第一項前段、醫師法第二十八條前段之幫助未取
    得合法醫師資格擅自執行醫療業務罪。公訴人認被告等與另
    案被告吳佳玲就違反醫師法第二十八條前段之犯行，有犯意
    聯絡及行為分擔，應論以共同正犯，固非無見。惟按刑法上
    幫助犯之成立係以行為人基於幫助正犯犯罪之意思，予正犯
    以精神上或物質上之助力而參與構成要件以外之行為，以助
    成正犯犯罪之實施為要件（最高法院八十八年度台上字第五
    八四八號判決參照）。經查，證人蔡佳萱雖稱被告等係威盛
    生技公司嘉義教育中心實際負責人，惟從未指稱被告等曾參
    與脈衝光醫療行為；依查獲現場所扣得如附表一所示證據，
    亦無一顯示被告等確曾參與醫療業務行為；被告等僅任職威
    盛生技公司「行銷部」董事，並非該公司法上所稱之董事，
    雖負有招攬會員及推銷產品之責，但該公司除施打脈衝光外
    ，非無其他合法營業。則被告等招攬會員及推廣產品，因有
    出於獲取合法報酬意思之可能，尚難遽予認定係出於為自己
    犯罪之意思，惟其等既知另案被告吳佳玲受該公司指示下非
    法施打脈衝光，卻以招攬會員及推廣產品方式資以財力及物
    力，應論以幫助犯。
十、被告等基於接續之犯意，緊接招攬會員及推廣美容產品，為
    接續犯。另查，被告甲○○前於民國八十八年間因偽造文書
    等案件，經本院八十八年度上訴字第五二六號刑事判決判處
    有期徒刑一年確定；八十八年間因偽造文書案件，經臺灣嘉
    義地方法院八十八年度易字第九一二號刑事判決判處有期徒
    刑一年六月確定；前開刑罰嗣經台灣嘉義地方法院八十九年
    度聲字第六號刑事裁定定其應執行之刑為有期徒刑二年三月
    ，經移付執行，八十九年十一月二十八日假釋出監，並付保
    護管束，九十年十一月九日保護管束期滿未據撤銷，以執行
    完畢論，有臺灣高等法院被告全國前案紀錄表一份附卷足憑
    ，其受有期徒刑之執行完畢，五年以內故意再犯本件有期徒
    刑以上之罪，為累犯，應依現行刑法第四十七條第一項規定
    ，加重其刑。而被告二人均係幫助犯，應依現行刑法第三十
    條第二項規定減輕其刑。被告甲○○前開加重減輕事由，並
    依例先加後減之。
十一、原判決以被告二人罪證明確，因予適用醫師法第二十八條
      前段，刑法第十一條前段、第二條第一項前段、第三十條
      第一項、第二項、第四十七條第一項、修正前第四十一條
      第一項前段，廢止前罰金罰鍰提高標準條例第二條之規定
      ，並審酌被告二人因貪圖招攬會員及推廣美容產品之報酬
      而犯罪之動機及目的；犯罪時均未受明顯刺激；以招攬會
      員及推銷美容產品方式對於威盛生技公司僱用未具合法醫
      師資格吳佳玲違反醫師法犯行資以助力之手段；被告甲○
      ○前因製造並販賣偽冒酒類等犯行經法院判處罪刑，被告
      乙○○未有前科之品行；被告陳茂唐與乙○○係夫妻關係
      ，二人育有二女，分別為二十三、十六歲，現已離開威盛
      生技公司，自力經營健康產業，販賣健康食品之生活狀況
      ；幫助未具醫師資格之人執行醫療業務，對於國民健康所
      具有之危害；犯罪後矢口否認，態度可議等一切情狀，就
      被告甲○○部分，量處有期徒刑六月；就被告乙○○部分
      量處有期徒刑四月，並均諭知易科罰金之折算標準，以資
      懲儆。並說明公訴人認被告二人與另案被告吳佳玲就違反
      醫師法第二十八條前段之犯行，有犯意聯絡及行為分擔，
      應論以共同正犯之見解，有所誤解，惟社會基本事實同一
      ，而予以變更起訴法條加以裁判；及末扣案如附表一所示
      之物品，查無證據得認係被告等所有供本件幫助犯行所用
      之物品，不另宣告沒收。
十二、本院經核，原判決認事用法，均無違誤，量刑亦稱妥適。
      被告上訴意旨，矢口否認犯行，辯稱伊等二人僅係會員，
      負責招攬會員，對於公司經營脈衝光治療業務並不知情云
      云，均不足採，詳如前述。故被告二人上訴均無理由，應
      予駁回。
據上論結，應依刑事訴訟法第368條，判決如主文。
本案經檢察官劉得鉦到庭執行職務。
中　　華　　民　　國　　96　　年　　4　　月　　24　　日
                  刑事第六庭  審判長法　官  蔡崇義
                                    法　官  董武全
                                    法　官  曾文欣
以上正本證明與原本無異。
如不服本判決，應於收受本判決後十日內向本院提出上訴書狀。
其未敘述上訴理由者並得於提起上訴後十日內向本院補提理由書
狀（均須按他造當事人之人數附繕本）「切勿逕送上級法院」。
　　　　　　　　　　　　　　　　　　書記官  李育儒
中　　華　　民　　國　　96　　年　　4 　　月　　25　　日
附記本判決論罪之法條全文
醫師法第二十八條前段
未取得合法醫師資格，擅自執行醫療業務者，處六個月以上五年
以下有期徒刑，得併科新臺幣三十萬元以上一百五十萬元以下罰
金，其所使用之藥械沒收之。
附表一
┌──┬───────────────┬─────┬────────┐
│編號│扣押物名稱　　　              │數量      │　備　　　　註　│
├──┼───────────────┼─────┼────────┤
│1　 │威盛生物科技公司顧客諮詢表    │2張       │　　　　　　　　│
├──┼───────────────┼─────┼────────┤
│2　 │客戶預約表　　　　　          │3張       │　　　　　　　　│
├──┼───────────────┼─────┼────────┤
│3　 │產品卷　　　　　　　          │3張       │　　　　　　　　│
├──┼───────────────┼─────┼────────┤
│4　 │塑膠盤（裝有冷膠）　          │1盒       │　　　　　　　　│
├──┼───────────────┼─────┼────────┤
│5　 │挖棒　　　　　　　　          │2支       │　　　　　　　　│
├──┼───────────────┼─────┼────────┤
│6　 │Lumenis(IPL Quantum)脈衝機　  │1台       │序號：SA00000000│
│　　│　　　　　                    │　　  　　│S/N000-00000　　│
├──┼───────────────┼─────┼────────┤
│7　 │脈衝光機維修紀錄卡　          │1張       │　　　　　　　　│
├──┼───────────────┼─────┼────────┤
│8　 │脈衝光療程肌膚檢測諮詢流程表  │3張       │　　　　　　　　│
└──┴───────────────┴─────┴────────┘
附表二
┌──┬──┬───────────┬──┬────────────┐
│編號│條號│新法                  │比較│理由                    │
│    │    ├───────────┤適用│                        │
│    │    │舊法                  │結果│                        │
├──┼──┼───────────┼──┼────────────┤
│1   │30  │幫助他人實行犯罪行為者│無  │新法僅將「從」字更改為「│
│    │    │，為幫助犯。雖他人不知│    │幫助」文字，又刪除累贅文│
│    │    │幫助之情者，亦同。    │    │字，使條文意義更為明確，│
│    │    │幫助犯之處罰，得按正犯│    │刑罰法律及效果皆無任何變│
│    │    │之刑減輕之。          │    │動，毋庸比較新舊法。    │
│    │    ├───────────┤    │                        │
│    │    │舊條文                │    │                        │
│    │    │幫助他人犯罪者，為從犯│    │                        │
│    │    │。雖他人不知幫助之情者│    │                        │
│    │    │，亦同。              │    │                        │
│    │    │從犯之處罰，得按正犯  │    │                        │
│    │    │之刑減輕之。          │    │                        │
├──┼──┼───────────┼──┼────────────┤
│2   │33  │新條文                │    │修正前刑法第三十三條第五│
│    │    │主刑之種類如下：      │    │款規定，罰金：一元以上，│
│    │    │五、罰金：新臺幣一千元│    │修正後則提高為，罰金：新│
│    │    │    以上，以百元計算之│    │臺幣一千元以上，以百元計│
│    │    │    。                │    │算之，致刑度有加重之情形│
│    │    ├───────────┼──┤，應依新刑法第二條第一項│
│    │    │舊條文                │ˇ  │前段之規定，適用行為時法│
│    │    │主刑之種類如下：      │    │。（最高法院九十五年第八│
│    │    │五、罰金：一元以上。  │    │次刑事庭決議，下稱最高法│
│    │    │                      │    │院決議）                │
├──┼──┼───────────┼──┼────────────┤
│3   │41  │新條文                │    │修正前刑法第四十一條第一│
│    │    │犯最重本刑為五年以下有│    │項前段規定，犯最重本刑為│
│    │    │期徒刑以下之刑之罪，而│    │五年以下有期徒刑以下之刑│
│    │    │受六個月以下有期徒刑或│    │之罪，而受六個月以下有期│
│    │    │拘役之宣告者，得以新臺│    │徒刑或拘役之宣告，因身體│
│    │    │幣一千元、二千元或三千│    │、教育、職業、家庭之關係│
│    │    │元折算一日，易科罰金。│    │或其他正當事由，執行顯有│
│    │    ├───────────┼──┤困難者，得以一元以上三元│
│    │    │舊條文                │ˇ  │以下折算一日，易科罰金。│
│    │    │犯最重本刑為五年以下有│    │依修正前有效現已廢止之罰│
│    │    │期徒刑以下之刑之罪，而│    │金罰鍰提高標準條例第二條│
│    │    │受六個月以下有期徒刑或│    │規定，就其原定提高為一百│
│    │    │拘役之宣告，因身體、教│    │倍折算一日，即銀元一百、│
│    │    │育、職業、家庭之關係或│    │二百或三百元折算一日，換│
│    │    │其他正當事由，執行顯有│    │算成新台幣即三百、六百或│
│    │    │困難者，得以一元以上三│    │九百元折算一日）。修正後│
│    │    │元以下折算一日，易科罰│    │同條項前段易科罰金折算標│
│    │    │金。                  │    │準則提高為以新台幣一千、│
│    │    │                      │    │二千或三千元折算一日，比│
│    │    │                      │    │較修正前後之適用結果，修│
│    │    │                      │    │正前之規定足使行為人受較│
│    │    │                      │    │輕之易刑處分，較有利於行│
│    │    │                      │    │為人，應依刑法第二條第一│
│    │    │                      │    │項前段之規定，應適用行為│
│    │    │                      │    │時法。（最高法院決議）  │
├──┼──┼───────────┼──┼────────────┤
│4   │47  │新條文                │無  │刑法第四十七條雖經修正，│
│    │    │受徒刑之執行完畢，或一│    │但本件被告無論依修正前或│
│    │    │部之執行而赦免後，五年│    │修正後法律，被告均構成累│
│    │    │以內故意再犯有期徒刑以│    │犯，法律效果又屬相同，並│
│    │    │上之罪者，為累犯，加重│    │無刑法第二條所稱法律變更│
│    │    │本刑至二分之一。      │    │情形，自應適用現行法律。│
│    │    │第九十八條第二項關於因│    │                        │
│    │    │強制工作而免其刑之執行│    │                        │
│    │    │者，於受強制工作處分之│    │                        │
│    │    │執行完畢或一部之執行而│    │                        │
│    │    │免除後，五年以內故意再│    │                        │
│    │    │犯有期徒刑以上之罪者，│    │                        │
│    │    │以累犯論。            │    │                        │
│    │    ├───────────┤    │                        │
│    │    │舊條文                │    │                        │
│    │    │受有期徒刑之執行完畢，│    │                        │
│    │    │或受無期徒刑或有期徒刑│    │                        │
│    │    │一部之執行而赦免後，五│    │                        │
│    │    │年以內再犯有期徒刑以上│    │                        │
│    │    │之罪者，為累犯，加重本│    │                        │
│    │    │刑至二分之一。        │    │                        │
├──┼──┼───────────┼──┼────────────┤
│5   │67  │新條文                │加  │(一)新法修正，罰金最低度│
│    │    │有期徒刑或罰金加減者，│重  │  同時加重之，使量刑範圍│
│    │    │其最高度及最低度同加減│以  │  受到限縮，行為人將受到│
│    │    │之。                  │修  │  較舊法罰金最低度較高之│
│    │    ├───────────┤正  │  刑罰，行為人受處罰之實│
│    │    │舊條文                │前  │  質內涵顯有變更，應屬第│
│    │    │有期徒刑加減者，其最高│有  │  二條第一項之法律變更，│
│    │    │度及最低度同加減之。  │利  │  自應比較新舊法，適用最│
│    │    │                      │，  │  有利行為人之舊法（最高│
│    ├──┼───────────┤減  │  法院決議）。          │
│    │68  │新條文                │輕  │(二)新法修正，罰金最低度│
│    │    │拘役加減者，僅加減其最│以  │  同時減輕之，使可得量處│
│    │    │高度。                │修  │  最低之刑罰範圍受到變動│
│    │    ├───────────┤正  │  ，應屬第二條第一項之法│
│    │    │舊條文                │後  │  律變更，應比較新舊法，│
│    │    │拘役或罰金加減者，僅加│有  │  適用最有利行為人之法律│
│    │    │減其最高度。          │利  │  。而罰金最低度之減輕，│
│    │    │                      │    │  係得量處較法定最低度更│
│    │    │                      │    │  低之罰金刑，故修正後之│
│    │    │                      │    │  新法較為有利，應適用裁│
│    │    │                      │    │  判時法。              │
└──┴──┴───────────┴──┴────────────┘
